【裁判字號】    96,簡上,1027
【裁判日期】    970219
【裁判案由】    詐欺
【裁判全文】
臺灣板橋地方法院刑事判決            96年度簡上字第1027號
上  訴  人  臺灣板橋地方法院檢察署檢察官
被      告  甲○○
上列上訴人因被告詐欺案件，不服本院於中華民國96年10月23日
以96年度簡字第6647號所為之第一審判決（聲請簡易判決處刑案
號：臺灣板橋地方法院檢察署96年度偵字第16813 號），提起上
訴及移送併辦（臺灣士林地方法院檢察署96年度偵字第13693 、
12472 、12515 號、同署96年度偵字第9573、13972 號、臺灣台
北地方法院檢察署96年度偵字第12078 、13635 號），本院管轄
第二審之合議庭裁定依簡式審判程序審理，並判決如下：
    主  文
原判決撤銷。
甲○○幫助意圖為自己不法之所有，以詐術使人將本人之物交付
，處有期徒刑陸月，如易科罰金，以新臺幣壹仟元折算壹日；減
為有期徒刑月，如易科罰金，以新臺幣壹仟元折算壹日。緩刑
年，緩刑期間付保護管束。
    事  實
一、甲○○依一般社會生活之通常經驗，應可知悉一般人均可自
    行申請金融帳戶使用，如非意圖供犯罪使用，並無收購他人
    金融帳戶之必要，並可預見提供金融帳戶供人使用，可能幫
    助他人遂行詐欺犯行，竟仍基於幫助他人為詐欺犯罪之不確
    定故意，於民國95年12月12日，依某真實姓名年籍不詳、自
    稱為「黃秀琴」之成年女子之指示，前往台北市○○區○○
    路82號之陽信商業銀行士林分行，申辦帳號為000000000000
    號之帳戶（下稱陽信銀行士林分行帳戶），提供予「黃秀琴
    」使用。並將其所有之中華郵政股份有限公司北港郵局、帳
    號為00000000000000號帳戶（下稱北港郵局帳戶）提供予「
    黃秀琴」。嗣「黃秀琴」所屬詐騙集團成員取得甲○○提供
    之上開帳戶後，即意圖為自己不法之所有，先後為下列詐欺
    犯行。而甲○○俟有詐騙款項匯入上開帳戶後，再依「黃秀
    琴」之指示將款項匯入其所指定之其他帳戶，以此方式幫助
    詐欺集團成員詐取財物：
  (一)該詐欺集團某真實姓名不詳、自稱為「梁先生」之成年男性
    成員，於95年11月底某日撥打電話向住在南投縣埔里鎮之賴
    秀蘭詐稱：其兒子陳達鴻生前與其一起投資生意，尚有一筆
    錢在其處，須繼續投資始能取回投資款項云云，致賴秀蘭陷
    於錯誤，陸續匯款給「梁先生」（其他款項及帳戶與本案無
    直接關連，茲不贅述），其中於95年12月20日匯款新台幣（
    下同）5,000元至甲○○上開北港郵局帳戶，賴秀蘭嗣發現
    受騙報警處理。
  (二)該詐欺集團某真實姓名不詳之成年男性成員，於95年12月間
    某日，撥打電話向住在台南縣山上鄉明和村之王許信珠詐稱
    ：其已通報六合彩明牌，無論有無簽賭，均須繳付3,000元
    款項云云，致王許信珠陷於錯誤，於95年12月29日13時34分
    許，在台南縣山上鄉農會匯款幣3, 000元至甲○○上開陽信
    銀行士林分行帳戶。
  (三)該詐欺集團某真實姓名不詳之成年男性成員，於95年12月29
    日，撥打電話向住在台南縣安定鄉港口村之王石福詐稱：其
    可通報六合彩明牌，惟須繳付5,000 元款項云云，致王石福
    陷於錯誤，於同日某時，在台南縣安定郵局匯款幣5,000 元
    至甲○○上開陽信銀行士林分行帳戶。
  (四)該詐欺集團某真實姓名不詳之成年男性成員，於95年12月29
    日，撥打電話向黃坤騰詐稱可通報六合彩明牌，惟須繳付款
    項云云，致黃坤騰陷於錯誤，於同日某時，在第一銀行斗南
    分行欲匯款時，因該分行行員林玉縈發覺有異加以阻止而未
    遂，並隨即報警循線查獲上情。
  (五)該詐欺集團某真實姓名不詳、自稱為「周子傑」之成年男性
    成員，於95年9 月中旬某日撥打電話向住在台北縣三重市之
    蔡美華佯稱可投資香港馬會云云，致蔡美華陷於錯誤，陸續
    匯款給「周子傑」（其他款項及帳戶與本案無直接關連，茲
    不贅述），其中於95年12月18日、20日，在台北縣蘆洲郵局
    分別匯款新台幣（下同）20萬元、5 萬元，共計25萬元至甲
    ○○上開北港郵局帳戶，嗣發現受騙報警處理。
二、案經彰化縣警察局和美分局報請臺灣彰化地方法院檢察署檢
    察官呈請臺灣高等法院檢察署檢察長令轉臺灣板橋地方法院
    檢察署檢察官偵查後聲請以簡易判決處刑；王許信珠訴由台
    北市政府警察局士林分局報請臺灣士林地方法院檢察署檢察
    官偵查後移送併案審理；臺北市政府警察局士林分局報請臺
    灣士林地方法院檢察署檢察官移送併案審理；暨台北市政府
    警察局大安分局報請臺灣臺北地方法院檢察署檢察官偵查後
    移送併案審理。
    理  由
壹、程序方面：
    本件認定事實所引用之卷證資料，並無證據證明係公務員違
    背法定程序所取得，且檢察官、被告於本院準備程序及審判
    期日時均表示同意作為證據而不予爭執，且迄至言詞辯論終
    結前亦未再聲明異議，依刑事訴訟法第159條之5第1 項之規
    定，本件認定事實所引用之證據，均有證據能力。
貳、實體方面：
一、上揭事實，業據被告林依穎於本院審理時坦承不諱，核與告
    訴人王許信珠、被害人賴秀蘭、王石福、黃坤騰、蔡美華、
    證人林玉縈、何淑君等人於警詢中之指述情節相符；復有中
    華郵政股份有限公司北港郵局96年4 月11日港96006 號簡函
    及所附開戶資料及客戶歷史交易清單各1 份、甲○○所有陽
    信銀行士林分行帳戶綜合存款存摺、客戶歷史交易清單、陽
    信銀行（帳號為000000000000、戶名為甲○○）之開戶資料
    、交易明細資料、陽信銀行匯款收執聯、取款條、財團法人
    金融聯合徵信中心資料、郵政國內匯款執據、受理詐騙帳戶
    通報警示、詐編電話斷話簡便格式表、等資料附卷可資佐證
    ，足認被告之自白與事實相符，堪以採信。
二、又在金融機構開設帳戶，係針對個人身分之社會信用而予以
    資金流通，具有強烈之屬人性格，而金融帳戶作為個人理財
    工具，申請開設並無任何特殊之限制，一般民眾皆得以存入
    最低開戶金額之方式申請取得，且同一人均得在不同之金融
    機構申請數個存款帳戶使用，乃眾所週知之事實，苟見不詳
    人士借用他人名義申辦手機門號及向他人蒐集金融帳戶使用
    ，自屬可疑；況近年來，社會上各式詐財手段迭有所聞，被
    告對此應無不知之理，足見被告對於該不詳之成年男子向其
    收取金融機構帳戶，可能用於詐財，使偵查機關不易偵查一
    節，應有所預見，竟因貪圖不正利益，貿然提供上開帳戶予
    真實姓名年籍不詳之「黃秀琴」使用，顯有容認犯罪事實發
    生之本意，其有幫助該詐欺集團利用該等金融帳戶實施詐欺
    取財犯行之不確定故意及行為甚明。本件事證明確，被告幫
    助詐欺取財之犯行洵堪認定，應依法論科。
三、按幫助犯之成立，主觀上行為人須有幫助故意，客觀上須有
    幫助行為，意即須對於犯罪與正犯有共同之認識，而以幫助
    之意思，對於正犯資以助力，而未參與實施犯罪之行為者而
    言（參照最高法院75年度臺上字第1509號、88年度臺上字第
    1270號判決意旨）。本件被告甲○○將其所有上開北港郵局
    、陽信銀行士林分行帳戶供「黃秀琴」所屬詐欺集團使用，
    使該詐欺集團作為對被害人實行詐欺取財犯罪之取款工具，
    顯係基於幫助他人實行詐欺取財犯罪之犯意，且所為提供金
    融帳戶之行為，亦屬刑法詐欺罪構成要件以外之行為。是核
    被告所為，應係犯刑法第30條第1 項、刑法第339 條第1 項
    之幫助詐欺取財罪。又其行為僅止於幫助，爰依刑法第30條
    第2 項規定，按正犯之刑減輕之。又被告以一幫助詐欺之行
    為，使得詐欺集團分別詐騙被害人賴秀蘭、王許信珠、王石
    福、林玉縈、蔡美華等人之財物，係一行為觸犯數個相同罪
    名，為同種想像競合犯，應依刑法第55條規定論以一幫助詐
    欺罪。雖檢察官聲請簡易判決處刑意旨未論及被告幫助該犯
    罪集團成員詐欺被害人王許信珠、王石福、林玉縈、蔡美華
    等人部分事實，惟此部分犯罪事實與檢察官原聲請簡易判決
    處刑部分（即被告幫助詐騙被害人賴秀蘭部分），有同一事
    實及想像競合犯之裁判上一罪關係，並經檢察官函請移送本
    院併辦（臺灣士林地方法院檢察署96年度偵字第13693 、
    12472 、12515 號、同署96年度偵字第9573、13972 號、臺
    灣台北地方法院檢察署96年度偵字第12078 、13635 號），
    依審判不可分之原則，為聲請簡易判決處刑效力所及，本院
    自得併予審理，附此敘明。爰審酌被告甲○○提供上揭銀行
    帳戶供詐騙集團成員使用，助長詐騙集團財產犯罪之風氣，
    致本件被害人受騙而匯款，實為當今社會層出不窮之詐財事
    件所以發生之根源，造成社會互信受損，擾亂金融交易往來
    秩序，影響層面甚大，且亦因被告提供個人帳戶，致使執法
    人員難以追查該詐騙集團之真實身分，所為實屬不該，而被
    告雖非基於直接故意而為本件幫助詐欺之犯行，但仍有間接
    故意，自無從阻免本件犯行之成立，其所為自應受有相當程
    度之刑事非難；惟另考量被告昔無前科紀錄，有台灣高等法
    院被告前案紀錄表1 份在卷可稽，素行尚佳，兼衡被告之智
    識程度（大學肄業）、犯罪動機、目的、手段、販賣帳戶之
    數量、對於被害人所生之危害及犯罪後坦承犯行態度良好等
    一切情狀，酌情量處如主文所示之刑，並諭知易科罰金之折
    算標準。末查，本案被告所犯幫助詐欺罪之犯罪時間係在96
    年4 月24日以前，合於中華民國96年罪犯減刑條例第2 條第
     1項第3 款所定之減刑要件，爰減其宣告刑2 分之1 ，並諭
    知易科罰金之折算標準，以資懲儆。末查，被告前未曾受有
    期徒刑以上刑之宣告，此有卷附臺灣高等法院被告前案紀錄
    表可稽，被告因一時失慮，偶罹刑典，是被告歷此偵審程序
    及罪刑之宣告後，應知警惕而無再犯之虞，因認所宣告之刑
    以暫不執行其刑為適當，揆諸上開說明，爰依刑法第74條第
    1 項第1 款規定，宣告緩刑3 年，以勵自新。惟為確實使被
    告有正確之法律觀念並提供必要之協助及督促，且依其所犯
    情節認有加以追蹤觀護之必要，亦併依刑法第93條第1 項之
    規定，宣告緩刑期間付保護管束，俾由地方法院檢察署之觀
    護人予以適當之督促，並發揮附條件緩刑制度之立意及避免
    短期自由刑執行所肇致之弊端，以觀後效。
四、原審以被告罪證明確，予以論罪科刑，固非無見。惟查被告
    甲○○除提供北港郵局帳戶予「黃秀琴」，用以詐欺被害人
    賴秀蘭外，尚提供陽信銀行士林分行帳戶，並詐欺被害人王
    許信珠、王石福、林玉縈、蔡美華等人之詐欺犯行，而觸犯
    幫助詐欺罪名，且為檢察官聲請簡易判決處刑效力所及，業
    如前述，原審未及審酌，自有未洽，是檢察官上訴意旨執此
    指摘原判決不當，為有理由。從而，原審判決既有上開可議
    之處，自應由本院管轄之第二審合議庭予以撤銷改判。
據上論斷，應依刑事訴訟法第455 條之1 第1 項、第3 項、第
369 條第1 項前段、第364 條、第273 條之1 第1 項、第299 條
第1項 前段，刑法第30條、第339 條第1 項、第55條、第41條第
1 項前段、第74條第1 項第1 款、第93條第1 項，刑法施行法第
1 條之1 第1 項、第2 項前段，中華民國96年罪犯減刑條例第2
條第1 項第3 款、第7 條，判決如主文。
本案經檢察官藍海凝到庭執行職務。
中    華    民    國    97    年    2     月    19    日
              刑事第十庭  審判長法  官  侯志融
                                法  官  歐陽漢菁
                                法  官  楊博欽
上列正本證明與原本無異。
不得上訴。
                                書記官  張玉如
中    華    民    國    97    年    2     月    19    日
附錄本案論罪科刑法條全文：
中華民國刑法第339條
（普通詐欺罪）
意圖為自己或第三人不法之所有，以詐術使人將本人或第三人之
物交付者，處5 年以下有期徒刑、拘役或科或併科1 千元以下罰
金。
以前項方法得財產上不法之利益或使第三人得之者，亦同。
前二項之未遂犯罰之。


司法院資訊處製作；財團法人民間司法改革基金會備份。
